【裁判字號】    89,訴,1320
【裁判日期】    890907
【裁判案由】    清償借款
【裁判全文】
臺灣板橋地方法院民事判決  八十九年度訴字第一三二○號
    原          告  中興商業銀行股份有限公司
    法 定 代 理 人  中興商業銀行股份有限公司監管小組召集人戊○○
                              住台北市○○路二二八號
    訴 訟 代 理 人  乙○○    住台北縣永和市○○路○段六號
    被          告  強棒眼鏡有限公司
                              設台北市○○區○○路一三八號
    兼右法定代理人  丙○○    住台北縣永和市○○路○段八十八巷二十二號
    被          告  丁○○    住台北縣永和市○○路一二四巷三○號
    右一訴訟代理人  丙○○    住台北縣永和市○○路○段八十八巷二十二號
    被          告  甲○○    住台北縣永和市○○路二一三號十一樓
右當事人間請求清償借款事件，本院判決如左：
    主      文
原告之訴駁回。
訴訟費用由原告負擔。
    事      實
甲、原告部分：
一、聲明：被告應連帶給付原告新台幣（下同）三百十五萬六千二百八十一元，並自
    民國八十九年三月二十九日起至清償日止，按年息百分之八點九五計算之利息，
    其逾期在六個月以內者，按上開利率之一成計付違約金；其逾期在六個月以上者
    ，超過六個月之部分，按上開利率之二成計付違約金。
二、陳述：
  (一)被告強棒眼鏡有限公司於八十八年三月十六日邀同其餘被告丁○○、甲○○、
      丙○○為連帶保證人，向原告借款四百四十萬元，約定八十九年三月十六日清
      償，利息按年息百分之八點九五計付，如原告利率調整時，自調整日起改按原
      定基本放款利率加碼百分之零點四支利率計付之利息，遲延清償時，除仍按上
      開利率計息外，其逾期在六個月以內者，另按原定利率之一成計付違約金，其
      逾期在六個月以上者，超過六個月之部分，按原定利率之二成計付違約金。
  (二)自八十九三月十六日起借款期限已屆期，而被告強棒公司僅繳息至八十九年三
      月二十九日，幾經催討，被告均未繳納，爰依借款及保證關係請求被告連帶給
      付自八十九年三月二十九日起自清償日止之利息及違約金。
  (三)對被告主張之抗辯：本件請求是信保基金範圍內，原告曾要求被告另行提供不
      動產供設定抵押權，且連帶保證人亦向原告借款，繳息也不正常，已查封不動
      產之部分已定拍賣期日，且被告強棒眼鏡有限公司已停止營業，根本無力清償
      借款。
三、證據：提出借據、保證書、授權約定書及強棒眼鏡有限公司變更登記事項卡影本
    各一紙為證。
乙、被告部分：
一、聲明：原告之訴駁回。
二、陳述：
  (一)承認曾向原告借款，且亦有誠意要還款，但原告找不出可以作主的人，原告要
      求要一次清償，但因被倒錢，現在根本無力一次清償，被告先前已與原告雙和
      分行經理麥增欽談妥清償條件。
  (二)本件訴訟之前，曾告知原告願意繼續繳息，但原告後續動作不斷，房屋被原告
      查封，即將進行拍賣，而且原告雙和分行經理也換了人，麥增欽經理答應被告
      的條件都無法算數，我還有其他公司目前正常營運，強棒眼鏡有限公司是受其
      他人倒債才暫停營業。
三、證據：提出中興商業銀行雙和分行八十九年六月十七日（８９）興和字第一○一
    號函影本一份為證。
    理      由
一、原告起訴主張：被告強棒眼鏡有限公司於八十八年三月十六日邀同其餘被告丁○○、甲○○、丙○○為連帶保證人，向原告借款四百二十萬元，約定八十九年三
    月十六日清償，利息按年息百分之八點九五計付，如原告利率調整時，自調整日
    起改按原定基本放款利率加碼百分之零點四支利率計付之利息，遲延清償時，除
    仍按上開利率計息外，其逾期在六個月以內者，另按原定利率之一成計付違約金
    ，其逾期在六個月以上者，超過六個月之部分，按原定利率之二成計付違約金；
    惟自八十九年三月十六日起借款期限已屆期，而被告而被告強棒眼鏡有限公司僅
    繳息至八十九年三月二十九日，原告亦曾要求被告另行提供不動產供設定抵押權
    ，且被告強棒公司已停止營業，根本無力清償借款，爰依借款及保證關係請求被
    告連帶給付自八十九年三月二十九日起自清償日止之利息及違約金等語。被告則
    對向原告借款及僅繳息至八十九年三月二十九日等不爭執，然抗辯其曾與原告雙
    和分行經理麥增欽達成清償方案為：「１、關係戶「強棒眼鏡」、「陳阿梅」、
    「陳美鑫」和「丁○○」等授信案所積欠之本息及代墊費應先行繳清，並強棒眼
    鏡之保證人陳阿梅（不動產：永和市○○段三四三地號、二十六坪、建號一一六
    號，共三八點八八坪）、丁○○（不動產：永和市○○段二八二地號、一二點二
    六坪、建號一八二四號，共四二點三坪）名下不動產應設二順位、各三百萬元予
    本行（強棒眼鏡列為共同債務人）後，始得辦理撤封動作。２、強棒眼鏡公司於
    本行之二筆貸款：(1)授信金額一千萬元（陳阿梅不動產正擔保）得以「經常性週
    轉金貸款」續展一年，並需繳納還款票據十二張，每月攤還五萬元，共計六十萬
    元，俟一年後再予檢討清償方式。(2)授信金額七百萬元（信保基金保證六成）目
    前餘額五百十七萬六千三百零四元，於設定第二順位、金額六百萬元於本行並依
    信保基金規定先行償還本金一成後，得以三年償還本筆貸款」，原告不應於今向
    被告求償等語。
二、原告所主張之被告強棒公司上開借款、丁○○、甲○○、丙○○為連帶保證人及
    繳息至八十九年三月二十九日，本件借款是信保基金保證的貸款等事實，業經提
    出借據、授信約定書及保證書為證據，被告對原告所主張之前揭事實亦不爭執，
    則原告此部分之主張自堪信為真實，而得以採信；又貸放款項予被告強棒眼鏡有
    限公司之原告雙和分行於八十九年六月十七日以該分行（８９）興和字第一○一
    號函通知被告強棒眼鏡有限公司，該函上載：「１、關係戶「強棒眼鏡」、「陳
    阿梅」、「陳美鑫」和「丁○○」等授信案所積欠之本息及代墊費應先行繳清，
    並強棒眼鏡之保證人陳阿梅（不動產：永和市○○段三四三地號、二十六坪、建
    號一一六號，共三八點八八坪）、丁○○（不動產：永和市○○段二八二地號、
    一二點二六坪、建號一八二四號，共四二點三坪）名下不動產應設二順位、各三
    百萬元予本行（強棒眼鏡列為共同債務人）後，始得辦理撤封動作。２、強棒眼
    鏡公司於本行之二筆貸款：(1)授信金額一千萬元（陳阿梅不動產正擔保）得以「
    經常性週轉金貸款」續展一年，並需繳納還款票據十二張，每月攤還五萬元，共
    計六十萬元，俟一年後再予檢討清償方式。(2)授信金額七百萬元（信保基金保證
    六成）目前餘額五百十七萬六千三百零四元，於設定第二順位、金額六百萬元於
    本行並依信保基金規定先行償還本金一成後，得以三年償還本筆貸款。」，原告
    並不爭執該信函內容之真正，可見原告業已以附條件之方式變更原借貸契約之清
    償方式及清償時間，而為債之更改，然附以設定抵押權始變更原借貸契約之清償
    方式及清償時間之條件，應屬附停止條件之債之更改，即於被告強棒眼鏡有限公
    司依條件設定抵押權於原告時，原告方允以被告緩期清償之承諾；又按因條件成
    就而受不利益之當事人，如以不正當行為阻其條件之成就者，視為條件已成就，
    民法第一百零一條第一項定有明文，本件原告雙和分行前接通知被告強棒眼鏡有
    限公司之函件內，乃以該函內所載二筆不動產設定第二順位抵押權予原告為其條
    件，然該二筆不動產據被告所述，均由原告另行聲請法院拍賣強制執行，而遭法
    院查封中，致無法為第二順位抵押權之設定，此節亦為原告所不否認，則該停止
    條件係因原告之行為而使被告無法完成，其情形即為因原告之行為而使條件不成
    就，依前揭法條規定，其條件視為業已成就，則原告所為允諾被告緩期清償之意
    思表示自應發生效力，且該意思表示業經被告強棒眼鏡有限公司承諾，雙方均應
    受該變更後之契約關係之拘束。
三、按定有清償期者，債權人不得於期前請求清償，如無反對之意思表示時，債務人
    得於期前為清償，民法第三百十六條定有明文。本件被告強棒眼鏡有限公司於借
    款期限屆期時，雖未按期清償、繳付利息，惟原告既已為允諾被告寬限清償期限
    之意思表示，如前所述，原告所訂定允被告強棒眼鏡有限公司緩期清償之條件依
    法律之規定又已視為成就，該意思表示並經被告強棒眼鏡有限公司承諾，則在該
    雙方合意而為原告所承諾之期限內，原告應受其拘束，除被告另有其他違反雙方
    間消費借貸契約內容之行為外，原告不得向被告強棒眼鏡有限公司請求償還借款
    ，自亦不得向其餘連帶保證人求償；是以，本件原告自行允諾被告強棒眼鏡有限
    公司緩期清償，且又未能舉證證明被告強棒眼鏡有限公司有其他違反契約規定之
    事實，自不得向被告強棒眼鏡有限公司請求清償借款，而原告既已允諾主債務人
    緩期清償，其餘保證人亦同免責任，原告亦不得向保證人請求清償借款，故原告
    之訴為無理由，應予駁回。
四、結論：本件原告之訴為無理由，依民事訴訟法第七十八條，判決如主文。
中      華      民      國    八十九    年      九      月      七      日
                                臺灣板橋地方法院民事第一庭
~B法      官  許  瑞  東
右為正本係照原本作成
如對本判決上訴，須於判決送達後廿日內向本院提出上訴狀
中      華      民      國    八十九    年      九      月      七      日
~B法院書記官  許  慧  禎


司法院資訊處製作；財團法人民間司法改革基金會備份。
